臺灣高等法院刑事判決
111年度交上訴字第107號
上  訴  人  臺灣桃園地方檢察署檢察官 
被      告  游金昌



上列上訴人因被告公共危險等案件，不服臺灣桃園地方法院110
年度交訴字第31號，中華民國111年3月15日第一審判決（起訴案
號：臺灣桃園地方檢察署109年度偵字第17811號、第17857號）
，提起上訴，本院判決如下：
    主  文
上訴駁回。
    理  由
壹、本院審理範圍：依檢察官上訴書所載及本院審判中所述，係
    對原判決關於無罪部分提起上訴，至原判決關於沒收部分則
    未上訴，是本院僅就原判決關於無罪部分為審理。
貳、經本院審理結果，認第一審以不能證明被告游金昌犯檢察官
    所訴修正前毒品危害防制條例第11條第1項、第2項之持有第
    一級、第二級毒品罪、修正前刑法第135條第1項之妨害公務
    罪及刑法第185條之4之肇事逃逸罪，而諭知被告無罪，核無
    不當，應予維持，並引用第一審判決書記載之理由（如附件
    ）。
參、駁回上訴之理由
一、檢察官上訴意旨略以：
  ㈠本案肇事逃逸部分：本案被告駕車逃避員警追捕過程中，有
    與停等紅綠燈之機車發生擦撞，且被告駕車與停等紅綠燈之
    機車發生擦撞，其主觀上並未出於傷害之犯意而係為躲避查
    緝。然原審竟認被告主觀上既係故意傷害，無法期待其不為
    逃逸行為，因而與肇事致人受傷逃逸罪之構成要件未合，原
    判決認事用法顯有違誤。
  ㈡本案妨害公務部分：本案被告駕駛車輛遭員警攔檢，不但未
    停車受檢，反而駕駛車輛於車道上為倒車、逆向、加速等躲
    避員警追捕之危險駕駛行為，後被告見員警已靠近車輛拍打
    車窗，卻仍駕駛車輛突向前行駛等情。據現場狀況，被告以
    積極、具攻擊性之駕駛行為向騎乘機車之員警移動逼近，且
    伺機擺脫追捕員警，亦徵被告係欲以移動車輛之物理力優勢
    ，逼迫追捕員警閃避及撤退，以該方式妨害員警執行攔檢勤
    務，足認被告確實有對現場執行公務之員警施以強暴之客觀
    行為，亦有妨害公務之故意。
　㈢本案持有第一、二級毒品部分：員警逕自搜索本案車輛而查
    獲毒品，雖不符合刑事訴訟法第143條前段規定，但違背法
    定程序之程度應非重大；又該車輛為報廢車輛，員警搜索該
    車輛對於被告而言，應無合理之隱私期待；況本案員警如依
    法定程序搜索該車輛，必然會發現車上之第一、二級毒品。
    故依比例原則及法益權衡原則，應認定本案違法搜索而得之
    毒品及據此衍生之鑑定報告，得做為本案認定事實之證據，
    以免有害於審判之公平正義等語。
二、經查：
  ㈠本案肇事逃逸部分：
　　關於刑法第185條之4之「肇事致人死傷而逃逸罪」，其立法
    理由係為維護交通安全，加強救護，減少被害人之死傷，促
    使駕駛人於肇事後能對被害人即時救護，乃參考同法第294
    條第1項遺棄罪刑度而增設上述罪名，該罪之成立固不以行
    為人對於事故之發生應負過失責任為必要，但仍以行為人對
    於事故之發生「非出於故意」為前提，蓋所謂駕駛動力交通
    工具肇事，依文義係指「發生交通事故」、「發生車禍」而
    言，應屬「意外」之情形，行為人如出於故意殺人、傷害、
    重傷害之主觀犯意，而駕駛動力交通工具肇事致人死傷時，
    其死傷之結果，本可包括評價於殺人罪、傷害罪、重傷罪及
    其加重結果犯之刑責內，行為人既以殺人、傷害、重傷害之
    故意而駕車撞人，立法者本難對於行為人於殺人、傷害或重
    傷害人後，仍留現場對於被害人為即時救護或採取其他必要
    措施之期待，故其適用上，唯有行為人非因故意駕駛動力交
    通工具肇事，並於肇事後逃逸，始克成立；倘行為人故意駕
    駛動力交通工具，以作為其殺人、傷害或重傷害他人之犯罪
    方法者，自與首揭罪名所指之駕駛動力交通工具「肇事」之
    情形有間，核與刑法增設「肇事致人死傷而逃逸罪」之立法
    旨意亦有不符，而無成立「肇事致人死傷而逃逸罪」之餘地
    ；從而，本案被告於逃逸過程中，見路口有其他大客車轉彎
    而佔據車道，亦可見有民眾在前停等紅綠燈之情形，有本案
    勘驗筆錄1份可佐（見原審交訴卷二第156至158頁、第161至
    166頁），竟仍執意行駛而擦撞，顯係基於傷害之不確定故
    意而為之，致被害人古義明、王駿紘受有傷害，則被告既係
    故意傷害，依前開說明，即無法期待其不為逃逸行為，此情
    與刑法第185條之4肇事致人受傷逃逸罪所指駕駛動力交通工
    具「肇事」之構成要件尚有未合，自難以該罪相繩等節，業
    經原審詳為論述（見原判決第8至9頁），核其認定尚無違誤
    。檢察官此部分上訴意旨僅憑被告自己之說詞，即指其主觀
    上並無傷害之犯意云云，本院尚難憑採。
　㈡本案妨害公務部分：
　　關於證人即員警林士喆於原審審理時證稱：我跟林政佑手指
    的受傷都是在敲打玻璃的過程中被玻璃割傷，被告並沒有擦
    撞我們等語（見原審交訴卷二第234至235頁），再經原審勘
    驗員警密錄器（檔案名稱：PYJG5944）結果顯示：民國109
    年2月28日晚間7時33分34秒許起至同日晚間7時33分46秒許
    止，警員出手拍打被告駕駛之車窗，被告車頭向右偏，並直
    接向前行駛，撞上前方正在停等紅燈之機車等情（見原審交
    訴卷二第157至158頁、第166頁），是被告並無在警員擊破
    車窗時，以駕駛自用小客車衝撞之方式對員警施何強暴之動
    作，是林士喆及林政佑手部之傷勢應係渠等敲打玻璃所致，
    並無法證明係被告施強暴駕車衝撞致渠等受傷等節，業經原
    審詳為論述（見原判決第9至10頁），核其認定尚無違誤。
    檢察官此部分上訴意旨所稱「被告以積極、具攻擊性之駕駛
    行為向騎乘機車之員警移動逼近」云云，實乏確切證據足佐
    ，亦難為憑。
　㈢本案持有第一、二級毒品部分：
 　 關於本案之犯罪現場應係桃園市八德區公園路與永福西街至
    桃園市八德區廣福路與介壽路1段（原判決誤載為介壽一路
    ）路口間，本案車輛非屬遺留現場之物品，客觀上一般人自
    該車外部觀看，均可知悉該車應屬私人所使用而非公共場所
    或公眾、多數人得輕易出入之場所，被告對於車內之隱私已
    有期待，故本件員警在調查該車時開啟車門翻找車內物品之
    舉措，已非單純之扣押，所為已逾越警察職權行使法第6條
    所賦予查證身分之權力，亦無從援引同法第7條第1項第4款
    檢查被告所遺留之物品，是本案不符合刑事訴訟法第143條
    前段規定，而已構成無令狀搜索；又由刑事訴訟法第43條之
    1、第42條第4項觀之，即寓有「應當場制作筆錄」之意，然
    據證人即員警許時瑜於原審審理時證稱：被告於扣押時並未
    在場，是後來被告入監，我們去借詢時再拿已製作好的扣押
    筆錄給被告簽名蓋印等語（見原審交訴卷二第241頁），可
    知本案製作扣押筆錄之過程顯不符規定；本案承辦警員未經
    被告同意搜索，其取證已違反刑事訴訟法搜索、扣押之法定
    程序，被告雖當時並未在場，仍已侵害其隱私，且被告所涉
    犯者為持有第一、二級毒品罪嫌，罪刑非重，且持有毒品屬
    戕害自身之行為，並未對於他人或國家社會之法益造成實害
    ，犯罪所生危害非鉅，又本案車輛已尋獲，尚無保全證據之
    急迫性，警員自可向法院聲請搜索票後調查該車，然承辦員
    警捨此不為，未依法定程序，該毒品之檢驗結果攸關被告是
    否持用毒品之判斷，自不利其訴訟防禦權甚鉅；考量承辦員
    警身為第一線執法人員，貿然違法取證，則相關規定豈非形
    同具文，自應排除其違背法定程序取得之毒品作為證據使用
    ，期使員警日後偵辦過程應充分瞭解、確實踐行法律程序之
    規定；原審審酌上開情狀，依比例原則及法益權衡原則予以
    判斷後，認此部分員警未依法定程序取得之毒品並無證據能
    力，且此部分違法取得毒品所衍生之檢驗報告，與員警先前
    違法取證情形具有前因後果之直接關連性，審酌相關犯罪所
    生之危險或實害、證據取得之違法對被告訴訟上防禦不利益
    之程度等情狀，並依比例原則與權衡原則綜合考量後，亦認
    應排除該檢驗報告之證據能力等節，業經原審詳為論述（見
    原判決第3至8頁），核其認定尚無違誤。本院經審慎權衡後
    ，同認本案承辦員警恣意規避搜索之法定程序，存在顯著違
    失，實有援引證據排除法則及毒樹果實理論用以嚇阻員警不
    再違法取證之必要性，是檢察官此部分上訴意旨所稱：本案
    違法搜索而得之毒品及據此衍生之鑑定報告，得做為本案認
    定事實之證據云云，要無可採。
三、綜上所述，原判決基於無罪推定原則，以不能證明被告犯檢
    察官所訴各罪，而為被告無罪之諭知，於法核無不合，應予
    維持；檢察官上訴為無理由，應予駁回。
據上論斷，應依刑事訴訟法第368條、第373條，判決如主文。
本案經檢察官林暐勛提起公訴，檢察官劉哲名提起上訴，檢察官
賴正聲到庭執行職務。
中　　華　　民　　國　　111 　年　　8 　　月　　9 　　日
                  刑事第四庭    審判長法  官  陳筱珮
                                      法  官  柯姿佐
                                      法  官  吳元曜
以上正本證明與原本無異。
持有毒品、妨害公務部分不得上訴。其餘部分檢察官不服本判決
，應於收受送達後20日內向本院提出上訴書狀，惟須受刑事妥速
審判法第9條限制。其未敘述上訴之理由者，並得於提起上訴後2
0日內向本院補提理由書(均須按他造當事人之人數附繕本)「切
勿逕送上級法院」。
刑事妥速審判法第9條：
除前條情形外，第二審法院維持第一審所為無罪判決，提起上訴
之理由，以下列事項為限：
一、判決所適用之法令牴觸憲法。
二、判決違背司法院解釋。
三、判決違背判例。
刑事訴訟法第 377 條至第 379 條、第 393 條第 1 款之規定，
於前項案件之審理，不適用之。
                                      書記官  黃亮潔
中　　華　　民　　國　　111 　年　　8 　　月　　9 　　日
附件：臺灣桃園地方法院110年度交訴字第31號刑事判決
臺灣桃園地方法院刑事判決             110年度交訴字第31號
公　訴　人　臺灣桃園地方檢察署檢察官
被　　　告　游金昌　男　民國00年0月00日生
　　　　　　　　　　身分證統一編號：Z000000000號
　　　　　　　　　　住○○市○○區○○路0段000巷0號
　　　　　　　　　　（現於法務部○○○○○○○執行中）
上列被告因公共危險等案件，經檢察官提起公訴（109年度偵字
第17811、17857號），本院判決如下：
    主  文
游金昌無罪。
扣案之第一級毒品海洛因貳包（含包裝袋貳只，純質淨重柒點貳
玖公克）、第二級甲基安非他命參包（含包裝袋參只，驗餘毛重
貳點貳參陸參公克）均沒收銷燬之。
    理  由
一、公訴意旨略以：被告游金昌明知第一級毒品海洛因、第二級
    毒品甲基安非他命為毒品危害防制條例第2條第2項第1、2款
    公告列管之第一、二級毒品，不得無故非法持有，竟基於持有
    第一、二級毒品之犯意，於民國109年2月28日晚間7時13分
    許前之某時，在臺灣地區不詳地點，以新臺幣(下同)14萬元
    代價，向真實姓名年籍不詳之成年男子購買第一級毒品海洛
    因2包(淨重共19.18公克，純質淨重共7.29公克)及第二級毒
    品甲基安非他命3包(驗前毛重共2.2471公克)，並將之藏放
    於已報廢並懸掛車牌號碼0000-00號自用小客車（下稱本案
    車輛）內，自斯時起非法持有本案毒品。嗣於109年2月28日
    晚間7時13分許前之某時，駕駛本案車輛在桃園市八德區永
    福西街與福國北街口因違規為警攔查時，詎明知警員林士喆
    為依法執行公務之公務員，竟基於妨礙公務之犯意，未依指
    示停車而駕車逃逸，警方旋於同日晚間7時13分許，在桃園
    市八德區介壽路1段與廣福路口圍捕被告，適被告駕駛本案
    車輛逃逸至上開路口，復衝撞於該路口停等紅燈之民眾，而
    與被害人古義明、王駿紘騎乘之車牌號碼000-000號、NBE-9
    262號普通重型機車發生碰撞，致古義明受有左側足部挫傷
    及雙手食指擦傷之傷害，王駿紘受有左手肘挫傷之傷害（傷
    害及毀損部分均未據告訴，起訴書誤載傷害犯意部分則逕予
    更正），警員林政佑為攔阻游金昌，遂使用破窗尾蓋敲打本
    案車輛車窗，豈料被告另基於肇事逃逸之犯意，未報警處理
    或對古義明、王駿紘為必要之救護措施，駕車加速駛離，並
    同時衝撞該警員等所騎乘之車牌號碼000-0000號、522-MHF
    號、MHX-1987號警用巡邏機車，致警員林政佑、林士喆手部
    遭玻璃割傷(傷害及毀損部分均未據告訴，起訴書誤載傷害
    犯意部分則逕予更正)，被告即以上開強暴之方式妨害公務
    後再度逃逸，並將本案車輛棄置於同市區○○○路0000號旁空
    地。嗣經警方在上揭地點發現本案車輛並扣得上開毒品、針
    頭3支、吸食器及玻璃球各1組。因認被告涉犯修正前毒品危
    害防制條例第11條第1、2項之持有第一、二級毒品、修正前
    刑法第135條第1項之妨害公務及刑法第185條之4肇事逃逸等
    罪嫌。
二、按犯罪事實應依證據認定之，無證據不得認定犯罪事實；不
    能證明被告犯罪者，應諭知無罪之判決，刑事訴訟法第154
    條第2項、第301條第1項分別定有明文。又按認定被告有罪
    之事實，應憑證據，如未能發現相當之證據，或證據不足以
    證明，自不能以推測或擬制之方法，以為裁判之基礎；且認
    定事實所憑之證據，其為訴訟上之證明，須達於通常一般人
    均不致有懷疑，而得確信其為真實之程度者，始得據為有罪
    之認定，倘其證明尚未達到此一程度而有合理之懷疑存在時
    ，尚難為有罪之認定基礎（最高法院40年台上字第86號、76
    年台上字第4986號判例意旨參照）。再按檢察官就被告犯罪
    事實，應負舉證責任，並指出證明之方法，刑事訴訟法第16
    1條第1項定有明文。因此，檢察官對於起訴之犯罪事實，應
    負提出證據及說服之實質舉證責任，倘其所提出之證據，不
    足為被告有罪之積極證明，或其指出證明之方法，無從說服
    法院以形成被告有罪之心證，基於無罪推定之原則，自應為
    被告無罪判決之諭知（最高法院92年台上字第128號判例意
    旨參照）。
三、公訴意旨認被告游金昌涉犯上開公共危險等犯行，無非以被
    告自白、證人古義明、王駿紘警詢之證述、扣案上開第一級
    毒品海洛因2包、第二級毒品甲基安非他命3包、桃園市政府
    警察局八德分局、扣押筆錄、扣押物品目錄表、道路交通事
    故現場圖、調查報告表㈠、㈡、員警工作紀錄簿、職務報告、
    刑案現場勘察報告、內政部警政署刑事警察局109年4月16日
    刑生字第1090023286號鑑定書、詮昕科技股份有限公司109
    年10月28日毒品原物檢驗報告、法務部調查局濫用藥物實驗
    室109年11月10日調科壹字第10923018320號鑑定書、密錄器
    影像及翻拍照片等各1份及現場照片32張等為其論據。訊據
    被告固坦承於上開時地駕車經警攔查棄車逃逸，車內毒品為
    其所有之情，然其堅詞否認有何肇事逃逸及妨害公務之犯行
    ，辯稱：我沒有駕車衝撞警察，警察可能是敲我車的玻璃過
    程中被割傷，我也沒有想衝撞民眾逃逸等語。
四、經查：
（一）持有第一、二級毒品部分：
 　1、被告確有自109年2月28日晚間7時13分許，駕駛懸掛車號0
      000-00號車牌之報廢自用小客車，行經桃園市八德區公園
      路與永福西街路口，為身著制服之警員林士喆攔查，被告
      為逃避檢測，竟加速行駛，逃離過程中，於桃園市八德區
      廣福路與介壽一路口處，見有民眾古義明及王駿紘在車輛
      前方，竟執意前行擦撞渠等分別駕駛之普通重型機車後逃
      逸，經警調閱監視器，於109年2月29日凌晨某時許，在桃
      園市八德區榮興產創園區內，査獲被告棄置之上開自用小
      客車，經警調查後扣得上開毒品及針頭3支、毒品吸食器
      各1組之情，業經被告坦承不諱(見偵17857卷第7至14頁、
      第239至243頁、本院審交訴卷第194至195頁、交訴卷二第
      36頁、第258頁)，核與證人王駿紘、古義明於警詢時證述
      情節均相符合(見偵17811卷第129至131頁)，且有上開公
      訴意旨提出之事證在卷可佐（見偵17811卷第55至59頁、
      第63至89頁、第103頁、第133頁、第149至151頁、第161
      至187頁、第243頁、第273頁），足認此部分事實應堪認
      定。
　 2、本案已構成搜索且不符合刑事訴訟法第143條前段規定：
　　⑴按被告、犯罪嫌疑人或第三人遺留在犯罪現場之物，準用
      刑事訴訟法扣押規定，刑事訴訟法第143條前段定有明文
      。惟查被告於桃園市八德區公園路與永福西街路口經警攔
      查，逃逸過程於桃園市八德區廣福路與介壽一路口處擦撞
      路人後逃離，並棄置車輛在桃園市八德區榮興產創園區內
      ，是本案之犯罪現場應係桃園市八德區公園路與永福西街
      至桃園市八德區廣福路與介壽一路口間，被告既已離去上
      開現場並將車輛棄置在他處，上開報廢自用小客車即非屬
      遺留現場之物品，又查獲被告棄置之自用小客車時，該車
      駕駛座擋風玻璃係經被告以帆布覆蓋，並以鐵皮掩飾在車
      前，車門緊閉，有桃園市八德分局刑案現場勘察報告所檢
      附照片6張可佐（見偵17811卷第75頁），客觀上一般人自
      該車外部觀看，均可知悉該車應屬私人所使用而非公共場
      所或公眾、多數人得輕易出入之場所，被告對於車內之隱
      私已有期待，故而本件員警在調查該車時開啟車門翻找車
      內物品之舉措，已非單純之扣押，所為已逾越警察職權行
      使法第6條所賦予查證身分之權力，依當時現場之客觀情
      狀，並無明顯事實足認被告有攜帶足以自殺、自傷或傷害
      他人生命或身體之物，警方自亦無從援引同法第7條第1項
      第4款，檢查被告所遺留之物品，當時自已該當刑事訴訟
      法所稱之「搜索」。是本件扣得扣案毒品及其他器具之過
      程屬無令狀搜索之事實，足堪認定。
　　⑵本件扣押筆錄記載不符規定：
　　　又按司法警察執行搜索，扣押時應製作筆錄，記載實施之
      年、月、日及時間、處所並其他必要事項，刑事訴訟法第
      43條之1、第42條定有明文。雖刑事訴訟法並未有「應當
      場制作筆錄」之規定，但由該條第4項「筆錄應令依本法
      命其在場之人簽名、蓋章或按指印」觀之，即寓有「應當
      場制作」之意。本件扣押筆錄記載扣押時間係自109年2月
      29日上午10時35分許起至同日上午11時許止，並經被告簽
      名署押（見偵17811卷第55至59頁）。然本件扣押過程，
      據證人即桃園市政府警察局八德分局員警許時瑜於本院審
      理中證稱：被告於扣押時並未在場，是後來被告入監，我
      們去借詢時再拿已製作好的扣押筆錄給被告簽名蓋印等語
      （見本院交訴卷二第241頁），是雖被告就車內扣得毒品
      及施用毒品器具之結果並不爭執，然本案製作扣押筆錄之
      過程仍顯與上開規定不符。
　 3、警方違法搜索該車，因而查扣上開海洛因、甲基安非他命
      及所衍生之扣押筆錄、扣押物品目錄表、相關鑑定報告及
      現場照片等，均不能作為本案證據使用：
　  ⑴按除法律另有規定外，實施刑事訴訟程序之公務員因違背
      法定程序取得之證據，其有無證據能力之認定，應審酌人
      權保障及公共利益之均衡維護，刑事訴訟法第158條之4定
      有明文。次按刑事訴訟，係以確定國家具體之刑罰權為目
      的，為保全證據並確保刑罰之執行，於訴訟程序之進行，
      固有許實施強制處分之必要，惟強制處分之搜索、扣押，
      足以侵害個人之隱私權及財產權，若為達訴追之目的而漫
      無限制，許其不擇手段為之，於人權之保障，自有未周。
      故基於維持正當法律程序、司法純潔性及抑止違法偵查之
      原則，實施刑事訴訟程序之公務員不得任意違背法定程序
      實施搜索、扣押；至於違法搜索、扣押所取得之證據，若
      不分情節，一概以程序違法為由，否定其證據能力，從究
      明事實真相之角度而言，難謂適當，且若僅因程序上之瑕
      疵，致使許多與事實相符之證據，無例外地被排除而不用
      ，例如案情重大，然違背法定程序之情節輕微，若遽捨棄
      該證據不用，被告可能逍遙法外，此與國民感情相悖，難
      為社會所接受，自有害於審判之公平正義。因此，對於違
      法搜索、扣押所取得之證據，除法律另有規定外，為兼顧
      程序正義及發現實體真實，應由法院於個案審理中，就個
      人基本人權之保障及公共利益之均衡維護，依比例原則及
      法益權衡原則，予以客觀之判斷，亦即宜就⒈違背法定程
      序之程度。⒉違背法定程序時之主觀意圖（即實施搜索、
      扣押之公務員是否明知違法並故意為之）。⒊違背法定程
      序時之狀況（即程序之違反是否有緊急或不得已之情形）
      。⒋侵害犯罪嫌疑人或被告權益之種類及輕重。⒌犯罪所生
      之危險或實害。⒍禁止使用證據對於預防將來違法取得證
      據之效果。⒎偵審人員如依法定程序，有無發現該證據之
      必然性。⒏證據取得之違法對被告訴訟上防禦不利益之程
      度等情狀予以審酌，以決定應否賦予證據能力（最高法院
      93年台上字第664號判例意旨參照）。
　　⑵本案承辦警員未經被告同意搜索，雖無證據證明警員係明
      知違法而故意為之，然警員之取證，已違反上開刑事訴訟
      法搜索、扣押之法定程序，被告雖當時並未在場，仍已侵
      害被告之隱私，且被告所涉犯者為持有第一、二級毒品罪
      嫌，法定本刑分別3年以下有期徒刑之罪及2年以下有期徒
      刑之罪，衡其罪刑非重，且持有毒品屬戕害自身之行為，
      並未對於他人或國家社會之法益造成實害，犯罪所生危害
      非鉅；又本案車輛已尋獲，尚無保全證據之急迫性，警員
      自可向法院聲請搜索票後調查該車，如此便可合法取得本
      案此部分被告持有毒品之證據，然本案承辦員警捨此不為
      ，未依法定程序調查，該毒品之檢驗結果攸關被告此部分
      是否持用毒品之判斷，自不利被告本案此部分之訴訟防禦
      權甚鉅，本院考量本案承辦員警雖非惡意違法取證，實係
      因對於上開刑事訴訟法規定有所誤會，但身為第一線面對
      人民之執法人員，如不瞭解該等規定即貿然違法取證，則
      該等規定豈非形同具文，本院自應排除其違背法定程序取
      得之被告毒品作為證據使用，期使員警日後偵辦過程應充
      分瞭解、確實踐行法律程序之規定。綜上，本院審酌上開
      情狀，依比例原則及法益權衡原則，予以客觀判斷後，應
      認本案此部分員警未依法定程序取得之毒品，並無證據能
      力。
　　⑶本案此部分違法取得毒品所衍生之鑑定報告，不得作為證
      據：
    ①按學理上所謂毒樹果實理論，乃指先前違法取得之證據，
      有如毒樹，本於此而再行取得之證據，即同毒果，為嚴格
      抑止違法偵查作為，原則上絕對排除其證據能力，係英美
      法制理念，我國並未引用。我國刑事訴訟法第158條之4所
      定：「除法律另有規定外，實施刑事訴訟程序之公務員因
      違背法定程序取得之證據，其有無證據能力之認定，應審
      酌人權保障及公共利益之均衡維護。」是為法益權衡原則
      ，採相對排除理論，以兼顧被告合法權益保障與發現真實
      之刑事訴訟目的。是除法律另有特別規定不得為證據，例
      如同法第100條之1第2項、第158條之2、第158條之3等類
      者外，先前違法取得之證據，應逕依該規定認定其證據能
      力，固勿論矣！其嗣後衍生再行取得之證據，倘仍屬違背
      程序規定者，亦應依上揭規定處理；若為合乎法定程序者
      ，因與先前之違法情形，具有前因後果之直接關聯性，則
      本於實質保護之法理，當同有該相對排除規定之適用（最
      高法院96年度台上字第4177號判決意旨參照）。
    ②本案此部分經警所查獲之毒品，雖分別送請詮昕科技股份
      有限公司及法務部調查局濫用藥物實驗室檢驗後，得出10
      9年10月28日濫用藥物檢驗報告（報告編號：D0000000號
      ）及109年11月10日調科壹字第10923018320號鑑定書各1
      份，然因鑑定之標的物即為警非法取得之毒品，上開鑑定
      報告與員警先前違法取證情形，具有前因後果之直接關連
      性，仍有刑事訴訟法第158條之4規定之適用。本院審酌該
      等犯罪所生之危險或實害、證據取得之違法對被告訴訟上
      防禦不利益之程度等情狀，並依比例原則與權衡原則綜合
      考量後，認仍應排除該濫用藥物檢驗報告之證據能力，而
      不得作為認定被告犯罪之證據。
（二）肇事逃逸部分：
　    按刑法第185條之4之肇事逃逸罪，其客觀構成要件為行為
      人駕駛動力交通工具肇事，且致人死傷而逃逸，主觀要件
      則須行為人對致人死傷之事實有所認識，並進而決意擅自
      逃離肇事現場，始足當之。又刑法第185條之4之「肇事致
      人死傷而逃逸罪」，其立法理由係為維護交通安全，加強
      救護，減少被害人之死傷，促使駕駛人於肇事後能對被害
      人即時救護，乃參考同法第294條第1項遺棄罪刑度而增設
      上述罪名。該罪之成立，固不以行為人對於事故之發生應
      負過失責任為必要，但仍以行為人對於事故之發生「非出
      於故意」為前提。蓋所謂駕駛動力交通工具肇事，依文義
      係指「發生交通事故」、「發生車禍」而言，應屬「意外
      」之情形，行為人如出於故意殺人、傷害、重傷害之主觀
      犯意，而駕駛動力交通工具肇事，致人死傷時，其死傷之
      結果，本可包括評價於殺人罪、傷害罪、重傷罪及其加重
      結果犯之刑責內，行為人既以殺人、傷害、重傷害之故意
      而駕車撞人，立法者本難對於行為人於殺人、傷害或重傷
      害人後，仍留現場對於被害人為即時救護或採取其他必要
      措施之期待。若對於行為人於殺人、傷害或重傷害人後，
      仍課以應採取與其殺人、傷害或重傷害人本意迥不相容之
      救護或其他必要措施，並向警察機關報告之義務，顯悖於
      事理。故其適用上，應限於車禍肇事之交通案件，亦即惟
      有以行為人非因故意，駕駛動力交通工具肇事，並於肇事
      後逃逸，始克成立。倘行為人故意駕駛動力交通工具，以
      作為其殺人、傷害或重傷害人之犯罪方法者，自與首揭罪
      名所指之駕駛動力交通工具「肇事」之情形有間，核與刑
      法增設「肇事致人死傷而逃逸罪」之立法旨意亦有不符，
      而無成立上揭「肇事致人死傷而逃逸罪」之餘地(最高法
      院102年度台上字第2732號判決意旨、102年度第9次刑事
      庭會議決議、臺灣高等法院108年度交上訴字第198號判決
      意旨參照)。故刑法第185條之4之肇事致人死傷而逃逸罪
      ，首先必須行為人與他人間於駕駛動力交通工具時，係因
      不慎而非故意發生碰撞，且須他人因該不慎碰撞行為致受
      有傷害後，行為人知悉上情仍駕車逃離現場者，方得以該
      罪相繩。倘若他人之受傷，係行為人出於傷害之故意，或
      出手毆打，或駕車撞人所致者，縱令行為人於故意傷害行
      為後，駕車逃離現場，亦與刑法第185條之4之肇事致人死
      傷而逃逸罪之構成要件不合。從而，被告於逃逸過程中，
      見路口有其他大客車轉彎而佔據車道，亦可見有民眾在前
      停等紅綠燈之情形，有本案勘驗筆錄1份可佐（見本院交
      訴卷二第第156至158頁、第161至166頁），竟仍執意行駛
      而擦撞，顯係基於傷害之不確定故意而為之，致古義明及
      王駿紘受有上開傷害，則被告既係故意傷害，依前開說明
      ，即無法期待其不為逃逸行為，此情即與刑法第185條之4
      肇事致人死傷而逃逸罪所指之駕駛動力交通工具「肇事」
      之情形有間，故被告雖有駕車故意傷害古義明及王駿紘後
      ，逕自逃逸之行為，惟此仍與肇事致人受傷逃逸罪之構成
      要件尚有未合，自難以該罪相繩。
（三）妨害公務部分：
　    查員警職務報告固記載：被告拒不下車受檢，遂員警依法
      使用強制力以甩棍破窗，該嫌仍不停車加速逃逸，造成巡
      邏員警林士喆及林政佑手部受傷等情（見偵17811卷第133
      頁），然證人即林士喆於本院審理時證稱：我跟林政佑手
      指的受傷都是在敲打玻璃的過程中被玻璃割傷，被告並沒
      有擦撞我們等語（見交訴卷二第234至235頁），再經本院
      勘驗員警密錄器（檔案名稱：PYJG5944）結果顯示：109
      年2月28日晚間7時33分34秒許起至同日晚間7時33分46秒
      許止，警員出手拍打被告駕駛之車窗，被告車頭向右偏，
      並直接向前行駛，撞上前方正在停等紅燈之機車等情（見
      本院交訴卷二第157至158頁、第166頁），是被告並無在
      警員擊破車窗時，以駕駛自用小客車衝撞之方式對員警施
      強暴之動作，是林士喆及林政佑手部之受傷，應係渠等敲
      打玻璃所致，並無法證明係被告施強暴駕車衝撞致渠等受
      傷。從而，公訴意旨就此部分指訴，尚無法為此認定。
五、綜上所述，本案此部分警員違法扣得之毒品及因此送鑑定所
    得之鑑定報告，均無證據能力，不得採為被告不利之證據。
　　而被告於偵查或審理中之自白，又不得作為有罪判決之唯一
    依據，檢察官復無提出其他證據證明此部分被告確有於起訴
    書所載之時、地持有第一、二級毒品、肇事逃逸及妨害公務
    之行為，自屬不能證明被告犯罪，揆諸前開說明，基於無罪
    推定之原則，自應為被告無罪之諭知。
六、沒收：
　㈠刑法沒收相關規定修正後，沒收已非從刑，又沒收，除有特
    別規定者外，於裁判時併宣告之，刑法第40條第1項定有明
    文，並不排除無罪、免訴、不受理等判決併宣告沒收，此參
    諸刑事訴訟法修正增訂之第310條之3規定：「除於『有罪判
    決』諭知沒收之情形外，諭知沒收之判決，應記載其裁判之
    主文、構成沒收之事實與理由。理由內應分別情形記載認定
    事實所憑之證據及其認定之理由、對於被告有利證據不採納
    之理由及應適用之法律。」更明。
　㈡扣案之第一級毒品海洛因2包及第二級毒品甲基安非他命3包
    ，檢察官已於起訴書記載聲請宣告沒收銷燬之旨（見本院交
    訴卷一第11頁），自應依毒品危害防制條例第18條第1項前
    段規定，諭知沒收銷燬。另用以包裝上開毒品之包裝袋5只
    ，應會沾染微量之毒品殘留而難以分離，當視為毒品之一部
    而併予沒收銷燬之，至鑑驗耗損之毒品既已滅失，自無庸宣
    告沒收銷燬。然其餘扣案之玻璃球、吸食器及針筒等，則無
    證據證明係被告施用毒品所用，且該等物品尚有其他用途，
    難認係專供施用毒品之器具，又未經鑑驗證明其上有殘留毒
    品之成分，亦難認係違禁物，故檢察官此部分之聲請即屬無
    據，應予駁回。
據上論斷，應依刑事訴訟法第301條第1項，毒品危害防制條例第
18條第1項前段，判決如主文。
本案經檢察官林暐勛提起公訴，檢察官劉哲名到庭執行職務。
中　　華　　民　　國　　111 　年　　3 　　月　　15　　日
                  刑事第十五庭  審判長法  官  林龍輝
                                      法  官  吳軍良
                                      法  官  林岷奭
以上正本證明與原本無異。
如不服本判決應於收受判決後20日內向本院提出上訴書狀，並應
敘述具體理由。其未敘述上訴理由者，應於上訴期間屆滿後20日
內向本院補提理由書(均須按他造當事人之人數附繕本)「切勿逕
送上級法院」。 
　　　　　　　　　　　　　　　        書記官　林慈思
中　　華　　民　　國　　111 　年　　3 　　月　　16　　日